臺灣臺中地方法院刑事判決　　　　　　　　　　　 九十二年度交易字第六四六號
　　公　訴　人　臺灣臺中地方法院檢察署檢察官
　　被　　　告　丙○○
　　　　　　　　甲○○
　　共同選任
　　辯　護　人　陳沆河律師
右列被告因過失致死等案件，經檢察官提起公訴（九十二年度偵字第六二六五號），
本院判決如左：
    主  文
丙○○因過失致人於死，處有期徒刑拾月。
甲○○意圖使犯人隱避而頂替，處有期徒刑伍月，如易科罰金，以參佰元折算壹日。
    事  實
一、丙○○於民國（下同）九十二年一月二十二日上午，無照駕駛車牌號碼ＢＧ－５
    ４７９號自用小客車，沿臺中市○區○○路由西往東方向行駛，其應注意車前狀
    況，隨時採取必要安全措施，而依當時情形又無不能注意之情事，竟疏於注意及
    此，於同日上午十一時二十分許，行經臺中市○區○○路與旱溪西路口練武橋前
    ，適有詹仁文騎乘車牌號碼ＫＹＸ－３６９號機車，沿臺中市○區○○路由東往
    西方向欲左轉時，亦疏未注意車前狀況且未讓直行車先行，提前在該路口左轉，
    致二車在丙○○車道上發生碰撞後，詹仁文人車倒地後受有頭部外傷併多處撕裂
    傷及擦傷、顱內出血併嚴重腦水腫、右脛腓骨開放性骨折等傷害。丙○○因無駕
    駛執照肇事後，竟打電話聯絡其子甲○○前來頂替犯行，甲○○基於意圖隱避父
    親丙○○之犯行，而騎乘機車趕赴現場後，向到場處理事故之員警表示該車係由
    其所駕駛而頂替之。詹仁文經送醫急救後，因傷重於同日下午十四時四十五分許
    不治死亡。
二、案經被害人之女丁○○訴請臺灣臺中地方法院檢察署檢察官偵查起訴。
    理  由
一、訊據被告丙○○、甲○○二人對於右開犯罪事實均矢口否認，被告丙○○辯稱：
    其未開車肇事，亦無申請行動電話使用云云；被告甲○○辯稱：當天係其開車載
    父親丙○○行經肇事地點，詹仁文從該橋上倒數第四、第五反光板前即左轉，煞
    車不及始發生碰撞云云。然查：
  （一）被告甲○○於檢察官相驗訊問時供稱：其當時時速約四十公里，過旱溪西路
        中心點時，看見死者已經左轉到十字路口中心點，煞車時已經來不及；行經
        旱溪西路中間車道時（即路口中心點處）看見他（死者）要進入路口左轉等
        語，惟經到車禍現場履勘後，被告丙○○證稱：甲○○車開到旱溪西路中間
        車道處，就看見死者從橋上的反光板到數第四或第五處向左轉，甲○○就開
        始煞車並往右閃還是發生碰撞等語，被告甲○○隨即附和被告丙○○之說詞
        ，故本署另指揮員警重新製作現場圖，有筆錄及二份現場圖附卷可稽，以該
        二份現場圖及被告甲○○供述觀之，車禍當時情況截然不同，第一次之供述
        乃死者係在進入路口左轉時發生車禍；第二次供述則係死者提前左轉發生車
        禍，苟被告甲○○確實係肇事者，在車禍發生當時員警當場製作現場圖時，
        為何未闡述明白？又對於車禍之發生為何供述有如此之差異？
  （二）本案到現場參與急救之消防人員簡瑞堂證稱：「我是義消，坐救護車到現場
        ，救護車內有二位警消及我，到時有一位東區的義消叫鐵馬已經在現場等救
        護車，有一位老先生被撞倒在路上，還有一位老先生年紀比我大，瘦瘦的，
        有二位警消在救護傷者，我主動問郡位老先生，你怎麼撞到他的？瘦瘦的老
        先生告訴我機車是如何騎過來，他如何撞上他的（細節已忘記）。當時要將
        傷者送醫時有一位年青人騎機車過來和該老年人交談，沒幾分鐘後，該老年
        人將汽車的行車執照及鑰匙交給該年青人，他就騎機車離開了，後來交通隊
        來時我有告訴他，該年青人不是肇事者，是個老人家，騎機車走了。肇事的
        車輛內有載一隻白色的狗。（提示被告二人照片）老的那一個我到現場是就
        是他在現場，年青的那一個當時不在現場，是後來才騎摩托車過來。（提示
        摩拖車照片）我只記得是深色的摩托車，車牌我沒有記下來，車後的郡隻狗
        我認識，因為它當時在藍色轎車的右前座。」等語（參偵查卷第十六、七十
        二頁）。另參與救護之消防人員證人丁遠江證稱：「去時有我及石清雄及簡
        瑞堂三人到場，去時一台小貨車及摩托車對撞，傷者躺在靠近橋旁的護欄，
        我到場時馬上評詁傷者的傷勢，至於有無看到肇事者，印象很模糊。（簡瑞
        堂有無向你說該件車禍的肇事者是老人或年青人？）他曾經告訴我說，肇事
        者可能是那位老先生。當時我和石清雄主要是負責傷者的傷勢，簡瑞堂雖然
        有協助，但他有其他時間可以注意現場的狀況，他有告訴我說，他把肇事者
        可能是那位老先生的事情告訴員警」等語（參偵查卷第三十八頁）。另到場
        處理之交通員警張舜捷證稱：「到達時救護車尚未將傷者送醫，我到達的第
        一時間甲○○在現場，他告訴我是他撞到人的，當時他父親不在場，約幾分
        鐘後他父親才出現，是走路過來的，他父親當時都沒告訴我車禍是如何發生
        。有一位義消告訴我說，不是那位年青人撞的，是他父親開車撞到，我有把
        該訊息告訴陳登盛警員。我巡邏車到時，甲○○就自動跑過來跟我說是他撞
        到人」等語（參偵查卷第四十六頁）。參以以丙○○名義申請之00000
        00000號電話，於九十二年一月二十二日上午十一時二十五分許曾發話
        到被告二人住處00000000電話，發話起始基地台為臺中市○區○○
        路一八一號、結束基地台為臺中市○區○○路四段三一二號、三一四號九樓
        ，與事故發生地點為臺中市○區○○路四段與旱溪西路一段位置相符，有遠
        傳電信股份有限公司行動電話通聯一份、地圖二紙附卷可稽。又被告住家僅
        二人居住，且案發前日、當日，家中均無客人，已據被告丙○○供稱在卷，
        為何0000000000號電話卻與住處電話通話約十七秒，顯然被告家
        中有人！從而，被告二人辯稱丙○○並無行動電話，案發時二人係從工地一
        起開車出來，顯不可信！另被告二人於案發時，並未住居在臺中市西屯區○
        ○○街三八之一號二樓，而係居住在臺中縣太平市○○○街二之一巷四二號
        ，此由被告丙○○供稱在八十八年時搬到太平及證人顏敏雄證稱：「他本人
        已住在天水三街二十幾年了，丙○○來住三、四年，但已搬走好幾年」（參
        偵查卷第一一一頁）等語。且0000000000門號，於九十一年六月
        二十六日申請時，帳單住址為臺中縣太平市○○路二之一巷四二號，有遠傳
        電信股份有限公司行動電話基本資料二紙在卷可稽及本署指揮臺中市警察局
        第三分局前往被告二人住處拍攝機車及小狗照片時，被告二人確實住居在上
        址，且住處有機車及白色小狗，有照片三紙可稽，而臺中縣太平市○○路二
        之一巷四二號又在案發地點附近，有地圖一紙附卷可稽，依臺中市消防局緊
        急救護傷患就醫服務登記簿所載，救護車到場時間為一月二十二日十一時二
        十七分，距離報案之同日十一時二十一分僅差距五分鐘，被告甲○○自前開
        太平市住處趕往，因距離關係而於救護車到達後始到場，在時間上並無矛盾
        之處。根據前開通聯記錄、被告住家在肇事地點附近，且被告住處確實有一
        台摩托車及一隻白色小狗等情觀之，證人簡瑞堂證稱：老年人是肇事者，年
        輕人是事後騎機車前來的人，應係事實。被告二人上開所辯，係事後卸責之
        詞，均不足採信。
  （三）依現場機車刮地痕起點位置係於接近練武橋橋面觀之，有現場圖二紙可稽，
        則被害人詹仁文尚未通過該路口中心線即左轉，應堪認定，從而，本案車禍
        發生情形，應如被告丙○○所供述，合先敘明。又被告丙○○車輛煞車痕為
        十一點八公尺，參酌「一般公路汽車煞車距離、行車速度對照表」以有利於
        被告之方法計算其行車速度（即三年以上乾燥瀝青路面），時速約在四十五
        至五十公里間，再參照汽車行駛距離及反應距離一覽表時速四十五公里反應
        距離係九點三六公尺、時速五十公里係十點四０公尺，有該二對照表附卷可
        稽，則依被告丙○○所供述之車禍過程，被告丙○○至少在十八至二十公尺
        處即看見被害人詹仁文提前左轉，被告丙○○足以為適當之安全措施，卻依
        舊發生碰撞，被告丙○○顯未注意車前狀況，應可認定。
  （四）被害人詹仁文確係因本件車禍受傷死亡，亦經檢察官督同法醫師相驗屬實，
        製有勘驗筆錄、相驗屍體證明書、驗斷書在卷可憑。按汽車駕駛人駕駛汽車
        ，應注意車前狀況，並隨時採取必要之安全措施，道路交通安全規則第九十
        四條第三項訂有明文。被告丙○○自應注意上述道路交通安全規定，且依其
        狀況，又無不能注意，竟疏未注意，於十八至二十公尺前即發現被害人詹仁
        文左轉，竟未採取必要之安全措施，致被害人詹仁文死亡，被告丙○○顯有
        過失。被告丙○○之過失行為與被害人之死亡間，具有相當因果關係。被告
        二人雖舉證人乙○○到庭為證，但發生車禍時乙○○並未在場，其證言自無
        法為被告有利之認定。縱上所述，本案事證明確，被告二人犯行，應堪認定
        。
二、核被告丙○○所為，係犯刑法第二百七十六條第一項之過失致死罪。被告甲○○
    所為，係犯刑法第一百六十四條第二項之意圖使犯人隱避而頂替罪。被告丙○○
    無照駕駛汽車肇事致人死亡，依道路交通管理處罰條例第八十六條第一項之規定
    加重其刑。被告甲○○意圖使其父親即被告丙○○隱避而頂替，依刑法第一百六
    十七條規定減輕其刑。爰審酌被告二人犯罪之動機、目的、過失程度、被害人死
    亡造成家屬之傷痛、尚未與被害人和解及其犯後態度等一切情狀，分別量處如主
    文所示之刑，並就被告甲○○部分，諭知易科罰金之折算標準。
據上論斷，應依刑事訴訟法第二百九十九條第一項前段，道路交通管理處罰條例第八
十六條第一項，刑法第二百七十六條第一項、第一百六十四條第一項、第二項、第一
百六十七條、第四十一條第一項前段，罰金罰鍰提高標準條例第一條前段、第二條，
判決如主文。
本案經檢察察戊○○到庭執行職務。
中      華      民      國      九十三    年     五     月     十八     日
                                  臺灣臺中地方法院交通法庭
                                    審判長法官  許  金  樹
                                          法官  張  清  洲
                                          法官  郭  德  進
右正本證明與原本無異。
如不服本判決，應於判決送達後十日內向本院提出上訴狀( 應附繕本 )，上訴於臺灣
高等法院臺中分院。
                                          書記官
中      華      民      國      九十三    年     五     月     二十     日
刑法第二百七十六條第一項：
因過失致人於死者，處二年以下有期徒刑、拘役或二千元以下罰金。
刑法第一百六十四條第一、二項：
藏匿犯人或依法逮捕拘禁之脫逃人或使之隱避者，處二年以下有期徒刑、拘役或五百
元以下罰金。
                                                                        Ｂ
